【裁判字號】    89,重訴,135
【裁判日期】    890427
【裁判案由】    清償借款
【裁判全文】
臺灣士林地方法院民事判決  八十九年度重訴字第一三五號
    原      告  臺北銀行股份有限公司
    法定代理人  丙○○
                              .
                              .
    被      告  甲○○        .
右當事人間請求清償借款事件，本院判決如左：
    主    文
被告應給付原告新臺幣壹仟肆佰伍拾萬元及附表所示之利息、違約金。
訴訟費用由被告負擔。
本判決於原告以新臺幣肆佰捌拾肆萬元或同額之臺北市政府建設公債八十六年度債票
供擔保後，得假執行。
    事    實
甲、原告方面：
  一、聲明：除假執行擔保金額外，如主文所示。
  二、陳述：被告為訴外人戴敏祥向原告借款之連帶保證人，戴敏祥於民國八十七年
      二月二十七日向原告借款新臺幣（下同）一千四百五十萬元，約定於八十八年
      二月十五日償還，利息依原告所訂基本放款利率加年息百分之０‧五六五按月
      計付，違約金逾期在六個月以內，按本金金額依上開利率加計百分之十計算，
      逾期超過六個月部分，則依上開利率加計百分之二十計算。惟戴敏祥自八十七
      年十一月十五日起即未依約付息，且到期後亦未清償，尚欠原告本金一千四百
      五十萬元未清償，爰本於保證契約，提起本訴。
  三、證據：提出保證書影本一份、借據影本一份、約定書影本一份、存放款利率表
      六份。
乙、被告方面：
  一、聲明：
  （一）駁回原告之訴。
  （二）如受不利判決，願供擔保請准宣告免假執行。
  二、陳述：
  （一）被告雖為訴外人戴敏祥向原告借款之連帶保證人，惟戴敏祥於借款時，即提
        供宏福建設股份有限公司（下稱宏福公司）之股票為擔保，原告有該股票之
        處分權，八十七年底宏福公司發生財務危機，致股價下跌，原告在前開擔保
        品市價仍高於借款人所借款額度下，未予處分擔保品，係屬原告之疏失及不
        當，造成戴敏祥及被告權益受損，原告不得再向被告請求任何賠償。
  （二）原告所定制式借款契約有違公平交易原則，原告未先處分擔品，即要求被告
        負連帶保證人責任並無理由。
    理    由
一、兩造合意由本院為第一審管轄法院，有兩造所訂之保證書附卷可參，故本院為有
    管轄權法院，合先敘明。
二、本件原告主張訴外人戴敏祥於八十七年二月二十七日向其借款一千四百五十萬元
    ，以被告為連帶保證人，清償期為八十八年二月十五日，並約定利息按原告牌告
    基本放款利率加碼百分之０‧五六五計算，按月計付，上開利率並隨原告基本放
    款利率變動而調整，借款人在借款期間未按期付息或到期未履行債務時，自逾期
    之日起加放款利率百分之十，超過六個月者，按放款利率百分之二十計付違約金
    。詎戴敏祥自八十七年十一月十五日起即未繳息，屢經催討未果，尚欠原告本金
    一千四百五十萬元，及附表所示之利息、違約金未獲清償之事實，業據其提出借
    據影本、保證書影本、存放款利率表四份為證，並經被告自認，堪信為真實。
三、按借用人應於約定期限內，返還與借用物種類、品質、數量相同之物；數人負同
    一債務，明示對於債權人各負全部給付之責任者，為連帶債務；遲延之債務，以
    支付金錢為標的者，債權人得請求依法定利率計算之遲延利息，但約定利率較高
    者，仍從其約定利率，民法第四百七十八條、第二百七十二條第一項、第二百三
    十三條第一項分別定有明文。前開借款於八十八年二月十五日已屆清償期，借款
    人至今尚欠原告一千四百五十萬元之借款未予清償既經認定，而被告則為連帶保
    證人，揆諸首揭規定，原告請求被告給付借款一千四百五十萬元，及附表所示之
    利息、違約金，為有理由，應予准許。至被告雖辯稱原告未先行處分借款人所提
    供之擔保品，不得逕向其請求負保證人責任云云，然觀諸兩造所訂之保證契約第
    一條即明定：「主債人履行債務發生違約，貴行無需先向主債務人催告或為審判
    上之請求，或強制執行，亦毋須先就擔保品處分受償，得逕向保證人請求清償‧
    ‧‧」，且該約款亦難認係違反公序良俗，是被告就此所辯於法無據，委無足採
    。
四、原告陳明願供擔保以代釋明聲請宣告假執行，核無不合，爰酌定相當擔保金額，
    准予宣告假執行。
五、據上論結，原告之訴為有理由，依民事訴訟法第七十八條、第三百九十條第二項
    判決如主文。
中      華      民      國    八十九    年      四      月    二十七    日
                                        臺灣士林地方法院民事第一庭
~B法      官  方彬彬
右為正本係照原本作成。
如對本判決上訴須於判決送達後廿日內向本院提出上訴狀。
中      華      民      國    八十九    年      四      月    二十九    日
~B法院書記官  王琍瑩


司法院資訊處製作；財團法人民間司法改革基金會備份。
